臺灣彰化地方法院北斗簡易庭民事判決
110年度斗簡字第261號
原      告  石龍謀
訴訟代理人  陳建勛律師
被      告  石秉鑫


            石英玉
上列當事人間請求給付代墊款事件，本院於民國110年12月21日
言詞辯論終結，判決如下：
    主      文
被告石秉鑫應給付原告新臺幣柒萬捌仟陸佰壹拾捌元及自民國一
一○年十一月八日起至清償日止，按週年利率百分之五計算之利
息。
被告石英玉應給付原告新臺幣柒萬捌仟陸佰壹拾捌元及自民國一
一○年十月二十七日起至清償日止，按週年利率百分之五計算之
利息。
訴訟費用新臺幣貳仟貳佰壹拾元由被告石秉鑫、石英玉各負擔二
分之一。
本判決得假執行。
    事實及理由
一、按訴狀送達後，原告不得將原訴變更或追加他訴；但請求之
    基礎事實同一、擴張或減縮應受判決事項之聲明者，不在此
    限；原告於判決確定前，得撤回訴之全部或一部；訴之撤回
    應以書狀為之。但於期日，得以言詞向法院或受命法官為之
    ；民事訴訟法第255條第1項第2款、第3款、第262條第1項前
    段、第2項分別定有明文。此規定於簡易訴訟程序仍適用之
    ，此參同法第436條第2項規定自明。本件原告原起訴聲明為
    ：被告石秉鑫、石雯萱、石雯侃應於繼承被繼承人石金枝之
    遺產範圍內，給付原告新臺幣（下同）209,649元及其利息
    。嗣於民國110年10月14日以書狀追加石英玉為被告，於110
    年12月21日以書狀撤回對被告石雯萱、石雯侃之訴訟，並更
    正聲明為：被告石秉鑫應給付原告78,618元、被告石英玉應
    給付原告78,618元，均自民事追加被告暨變更聲明狀送達翌
    日起至清償日止，按年息5%計算之利息。核原告上開訴之變
    更、撤回，合於上揭規定，應予准許。
二、原告主張：
(一)被繼承人石金枝於110年4月27日死亡，石金枝於102年11月1
    2日立有代筆遺囑，經本院公證人公證，石金枝將名下不動
    產分配予其繼承人石雯萱、石雯侃、石龍謀、被告石英玉、
    石秉鑫，並指定原告為遺囑執行人。原告於石金枝死亡後以
    遺囑執行人身分，委任地政士辦理繼承登記，墊付委任費及
    各項規費、遺產稅，共計314,474元（下稱系爭代墊款）。
(二)系爭代墊款依應繼分分配，被告石秉鑫應負擔之金額為78,6
    18元、被告石英玉應負擔之金額為78,618元，原告管理事務
    係有利於被告石秉鑫、石英玉，故被告二人應給付給原告執
    行遺囑所代墊之上開款項。
(三)爰依無因管理法律關係提起本件訴訟。並聲明：如主文第1
    項所示。
三、被告方面：
(一)被告石英玉則以：被告石英玉對於要負擔之金額數目沒有意
    見，但母親石金枝遺囑內容應將遺產現金部分分給被告石英
    玉90萬元，但被告石英玉尚未拿到錢，應由遺囑執行人即原
    告負責。
(二)被告石秉鑫則以：被告石秉鑫對於要負擔之金額數目沒有意
    見，但原告分配到的遺產比較多，所以費用應依分配遺產比
    例分攤多一點，
四、得心證之理由
(一)原告主張之事實，業據其提出被繼承人繼承系統表、除戶謄
    本、戶籍謄本、公證書、遺囑、哲代書事務所款項明細表
    、遺產稅繳清證明書、遺產稅繳款書、地政規費徵收聯單等
    件為證，且為被告所不爭執，自堪信原告上開主張為真實。
(二)按未受委任，並無義務，而為他人管理事務者，其管理應依
    本人明示或可得推知之意思，以有利於本人之方法為之；管
    理事務，利於本人，並不違反本人明示或可得推知之意思者
    ，管理人為本人支出必要或有益之費用，或負擔債務，或受
    損害時，得請求本人償還其費用及自支出時起之利息，或清
    償其所負擔之債務，或賠償其損害；無法律上之原因而受利
    益，致他人受損害者，應返還其利益，民法第172條、第176
    條第1項、第179條前段分別定有明文。被繼承人石金枝所遺
    遺產，原告已以遺囑執行人身分，委任地政士辦理繼承登記
    ，墊付委任費及各項規費、遺產稅共計314,474元，此有哲
    代書事務所款項明細表、財政部中區國稅局遺產稅繳清證明
    書、遺產稅繳款書、地政規費徵收聯單等件附卷可稽。扣除
    原告依其應繼分應繳納之款項外，上開代墊款繳交自屬原告
    為所有繼承人所支出必要或有益之費用，有利於被告，主觀
    上亦不違反被告明示或可得推知之意思，故原告依無因管理
    及不當得利之法律關係，請求被告石秉鑫給付應負擔之金額
    78,618元、被告石英玉應負擔之金額為78,618元，即屬有據
    。從而，原告依據無因管理法律關係，請求被告石秉鑫給付
    原告78,618元，及自民事追加被告暨變更聲請狀送達翌日即
    110年11月8日起至清償日止，按年息5%計算之利息；被告石
    英玉應給付原告78,618元及自民事追加被告暨變更聲請狀送
    達翌日即110年10月27日起至清償日止，按年息5%，均至清
    償日止，按年息5%計算之利息，於法自屬有據，應予准許。
五、綜上所述，原告依無因管理法律關係，請求法院判決如主文
    第1、2項所示，為有理由，應予准許。
六、本件係就民事訴訟法第427條訴訟適用簡易程式所為被告敗
    訴之判決，爰依同法第389條第1項第3款之規定，職權宣告
    假執行。
七、本件事證已臻明確，兩造其餘攻擊防禦方法及所舉證據，經
    審酌結果，與本件判決結論均無影響，爰不一一論述，附此
    敘明。
八、訴訟費用負擔之依據：民事訴訟法第78條。
中    華    民    國   111    年     1    月    4     日
                  北斗簡易庭  法  官  丁兆嘉
以上正本係照原本作成。
如對判決上訴，應於判決送達後20日內向本院提出上訴狀。如委
任律師提起上訴者，應一併繳納上訴審裁判費。
中    華    民    國   111    年     1    月    4     日
                      　　    書記官　蔡政軒